臺灣新北地方法院刑事判決
111年度交易字第73號
公  訴  人  臺灣新北地方檢察署檢察官
被      告  梁綉菁


上列被告因過失傷害案件，經檢察官提起公訴（110年度偵字第4
6935號），本院判決如下：
    主  文
梁綉菁犯過失傷害罪，處拘役10日，如易科罰金，以新臺幣1千
元折算1 日。
    事  實
一、梁綉菁於民國110年3月28日下午3時7分許，騎乘車牌號碼00
    0-000號普通重型機車，沿新北市三峽區民生街往三峽老街
    方向行駛，行經文化路與民生街口時，本應注意車輛行至閃
    黃燈號誌路口時應減速接近路口，並注意安全，當時並無不
    能注意之情事，竟疏未注意，未減速即貿然直行，適有鍾淑
    萍騎乘車牌號碼000-000號普通重型機車，沿新北市三峽區
    文化路往中山路方向之支線道行經上開路口，亦疏未暫停禮
    讓幹線道之梁綉菁先行，而直行通過前揭路口時，兩車均閃
    避不及，而發生碰撞，使鍾淑萍人車倒地，受有左側足部踝
    部及足部區位姆長伸肌和肌腱扭傷之傷害。
二、案經鍾淑萍訴由新北市政府警察局三峽分局報請臺灣新北地
    方檢察署檢察官偵查起訴。
    理  由
一、當事人主張：
    訊據被告梁綉菁固坦承於上開時、地與告訴人鍾淑萍兩車發
    生碰撞，然矢口否認有何過失傷害犯行，辯稱：我是黃燈，
    告訴人是閃紅燈，我在路口本身就會減速，看到告訴人的車
    時也有減速，所以我沒有過失，告訴人沒有立即去就醫，現
    場也沒有跟警察提到腳受傷，我懷疑告訴人腳的傷勢不是車
    禍造成等語。
二、爭點整理：
  ㈠被告與告訴人兩車於上開時、地之路口發生碰撞，而被告行
    向為閃黃燈之幹道，而告訴人行向則為閃紅燈之支線等情，
    此為被告於本院審理中不爭執（本院卷第69頁），核與證人
    即告訴人鍾淑萍於警詢、偵查、本院審理中證述情節相符（
    偵卷第15-17頁、第49頁背面、本院卷第72-75頁），並有道
    路交通事故現場圖2份、現場照片、兩車車輛詳細資料報表
    各1份在卷可證(偵卷第14、24、28-29、36-44頁)，此部分
    事實可以認定，故列為不爭執事項。
　㈡本案爭點為：
　⒈告訴人是否因該車禍受有事實欄所載之傷勢？
　⒉被告就本件車禍事故發生有無過失？
三、本院之判斷：【告訴人因車禍受有事實欄所載傷勢，即爭點
    ⒈】。
  ㈠告訴人因車禍而受有前揭傷勢（下簡稱為左腳踝扭傷），據
    證人鍾淑萍於本院審理中證稱：我車禍前，腳沒有不舒服，
    我騎車到路口時被撞，當時往左倒，我用左腳撐地，跌倒時
    再用手撐地，我車禍後試圖要爬起來，我起來後發現腳會痛
    ，當下車子已經不能動了，我要先把車處理好，因為隔天上
    班需要交通工具，而且我還要去接我母親，所以沒有當天去
    就診，但是從110年3月29日早上開始腳就很腫，所以我110
    年3月30日痛到無法走路才去看中醫，我從發生車禍到去看
    中醫之間沒有另外發生意外等語（本院卷第72-75、77、123
    頁），而經本院勘驗現場路口監視器畫面可知，告訴人於兩
    車相撞之際，告訴人機車往左傾倒，告訴人有一度用左腳撐
    地面，最後仍往左倒，於跌倒時告訴人改用手撐地，有該監
    視畫面截圖可佐（本院卷第84、85、86、87、89頁），並有
    告訴人提出賢明中醫診所110年8月18日開立之診斷證明書可
    憑(偵卷第26頁)，告訴人車禍當下左腳明顯受有外力衝擊，
    而一般人面對類此突發車禍事故之同一情境，為避免人車倒
    地而以腳撐住地面，衡情，該支撐腳面對突然的外力衝擊，
    均極有可發生類似本案之扭傷結果。又經本院向該中醫診所
    函詢關於告訴人傷勢成因，據該診所醫師回覆稱：告訴人於
    110年3月30日就診，經醫師診斷確認左腳踝有「膚腫不紅，
    行走疼痛」情形，告訴人左腳踝扭傷為新傷等語甚詳（本院
    卷第109頁），是告訴人之左腳踝扭傷與車禍之間，兩者有
    相當因果關係，應可認定。
　㈡證人即當天到場處理之新北市政府警察局三峽交通分隊員警
    王雅禾雖於本院審理中證稱：我記得告訴人在現場一直說車
    子有漏油沒辦法騎，還有說倒地時手有撐到地上，但當天沒
    有提到手、腳怎樣，告訴人也沒有給我看手，是告訴人拿診
    斷證明書來的時候，才有說腳不舒服等語（本院卷第118、1
    19頁），觀諸告訴人於車禍發生之際，確有接連以腳、手撐
    地，員警到場時，告訴人騎乘之機車則有漏油等情，有前揭
    監視器畫面截圖及現場照片可佐（偵卷第41頁、本院卷第85
    -87頁），可認告訴人於車禍現場向員警所陳，均與事實相
    符，並無虛言，且告訴人腳部傷勢並非外顯之開放性傷口，
    有前揭病歷可證，該扭傷不適程度是於2日後顯著，告訴人
    當下係急於處理機車修繕及與家人會面，故未立即就醫等事
    宜，此為證人鍾淑萍分於偵查及本院審理中證述甚詳（偵卷
    第49頁背面、本院卷第74、75頁），是告訴人於車禍現場，
    漏未向員警完整陳明腳部不適或未立即就醫，與常情並無嚴
    重違背，告訴人雖延遲2日就醫，然就醫日期與車禍發生時
    間，仍在相當之時間範圍內，未間隔過久，且告訴人對此亦
    能有合理之解釋，本案亦查無「有偶然獨立原因介入」，導
    致告訴人另行受有左腳踝扭傷之合理懷疑存在，是自不因告
    訴人未於當日就醫或當場向前來處理事故員警陳明腳部傷勢
    ，而遽認左腳踝扭傷與車禍之間並無因果關係，故被告辯稱
    告訴人並未因車禍受傷等語，並不可採。
四、本院之判斷：【被告就車禍之發生有過失，即爭點⒉】。
　㈠本件勘驗監視器畫面結果如下：
編號  畫面時間               內容  1 15:37:53- 15:37:55 告訴人騎乘藍色機車在文化路的斑馬線上停等前方公車左轉，待公車左轉後，即向前行駛，並未禮讓閃黃燈處被告行向的車輛先行。  2 15:37:56 告訴人已過了馬路一半，告訴人右側剛進入路口之機車（與告訴人垂直行向，即被告行向之其他機車）讓告訴人先行，但在告訴人右前方約半台機車距離，由被告所騎乘之黑色機車（與告訴人垂直行向），進入路口時，並未減速慢行，仍以原來車速向前行駛，告訴人騎至被告機車前方時，兩車距離約1/3 台機車。  3 15:37:57-15:38:01 兩車相撞，被告機車向左傾倒，告訴人機車也向左傾斜，告訴人拉住機車龍頭，並以左腳撐地，但人車仍向左側翻，告訴人立即以左手撐地，然後用雙手撐地想要起身直立。 
  ㈡由前述勘驗結果，並參照告訴人指證之肇事情節，足認被告
    行經交叉路口時，確實未減速慢行，仍以原來車速向前行駛
    ，導致與告訴人車輛相撞。是被告辯稱已有減速慢行而無過
    失，核與監視器畫面不符，並不可採。
　㈢被告違反注意義務：
　⒈按閃光黃燈表示「警告」，車輛應減速接近，注意安全，小
    心通過，道路交通標誌標線號誌設置規則第211 條第1 項定
    有明文。被告騎乘機車，行經閃光黃燈號誌路口時，自應減
    速接近路口，並注意安全，被告領有普通機車駕駛執照（偵
    卷第9頁），自應知悉而有此注意義務。
　⒉而車禍現場，當時天候晴、日間有自然光線、柏油路面乾燥
    無缺陷、無障礙物、視距良好等情，並無不能注意之情事，
    有上開道路交通事故調查報告表㈠、監視錄影畫面截圖照片
    在卷足憑（偵卷第30頁、本院卷第81-91頁），被告竟疏未
    注意及此，未減速即貿然駛入該交岔路口，剛好騎乘上開機
    車之告訴人行經該處，致閃避不及而發生碰撞，被告違反前
    揭規定之注意義務，而有過失。
五、告訴人與有過失，不影響被告之過失責任成立：
　　告訴人行經閃紅燈之路口，未禮讓幹線道之被告先行，此同
    經本院勘驗現場監視器如前，告訴人對於車禍發生，顯然與
    有過失，但雙方過失比例多寡，僅屬於被告量刑範圍審酌事
    項，本案被告騎乘機車若能確實減速慢行並注意安全（參酌
    前揭勘驗附表編號2所載，與被告同向之其他機車減速慢行
    ，即迴避掉與告訴人相撞），仍可避免交通事故之發生，是
    本件刑事責任之認定，不會因告訴人與有過失，就可以免除
    被告之過失責任。綜上所述，本件事證明確，被告過失傷害
    犯行可以認定。
六、論罪、刑之減輕：
  ㈠核被告所為，係犯刑法第284 條前段之過失傷害罪。
  ㈡被告於肇事就醫後，在警方未知悉肇事者為何人之狀況下，
    主動承認為肇事人，並自願接受裁判，有道路交通事故肇事
    人自首情形紀錄表1 紙附卷可考（偵卷第34頁），核與自首
    規定相符，爰依刑法第62條前段規定，減輕其刑。
七、量刑：
    爰以行為人之責任為基礎，審酌：
  ㈠犯罪情狀事由：
    被告騎乘機車行經閃黃燈之市區道路路口，疏未減速慢行，
    即貿然直行，以致與告訴人車輛相撞，告訴人因而受有左腳
    踝扭傷，被告違反義務之程度及犯罪所生之危害非重，又告
    訴人就本件車禍事故之發生，本身有未禮讓幹線道之被告車
    輛先行之過失，過失情節較被告重，而告訴人於自身因同一
    事故被訴過失傷害案件中，經本院另案以111年度審交簡字
    第42號判決判處拘役20日，有該判決書可佐，參酌過失責任
    較重之告訴人遭判刑結果，依被告行為所彰顯之罪責程度，
    本院認為於拘役20日以內擇定被告宣告刑為公平。
  ㈡行為人情狀事由：
    被告先前並無素行，被告因本案車禍自己受有左側鎖骨閉鎖
    性骨折併挫傷、前胸壁挫傷之傷勢，傷勢較告訴人嚴重，而
    告訴人於自身被訴過失傷害案件中，是承認自己過失的，反
    觀被告否認犯罪，不認為自己有錯之態度，無從為被告有利
    之量刑因子、雙方未能達成和解等一切情狀，於前揭依被告
    罪責程度而定之刑度區間內從輕擇定，而量處如主文所示拘
    役10日，並按被告資力，依刑法第41條第1 項前段之規定，
    諭知易科罰金之折算標準。
據上論斷，應依刑事訴訟法第299條第1項前段，判決如主文。
本案經檢察官蕭擁溱偵查起訴，由檢察官詹啟章到庭執行公訴。
中　　華　　民　　國　　111 　年　　8 　　月　　1 　　日
                  刑事第二十庭  法　官  蕭淳元
上列正本證明與原本無異。
如不服本判決，應於判決送達後20日內敘明上訴理由，向本院提
出上訴狀 (應附繕本) ，上訴於臺灣高等法院。其未敘述上訴理
由者，應於上訴期間屆滿後20日內向本院補提理由書「切勿逕送
上級法院」。
                                書記官　蔡忠衛　　　　
中　　華　　民　　國　　111 　年　　8 　　月　　1 　　日
附錄本案論罪科刑法條全文：
中華民國刑法第284條
因過失傷害人者，處1年以下有期徒刑、拘役或10萬元以下罰金
；致重傷者，處3年以下有期徒刑、拘役或30萬元以下罰金。